【裁判字號】    92,訴,1594
【裁判日期】    920910
【裁判案由】    偽造有價證券等
【裁判全文】
臺灣高雄地方法院刑事判決                        九十二年度訴字第一五九四號
    公  訴  人  臺灣高雄地方法院檢察署檢察官
    被      告  丙○○
    指定辯護人  本院公設辯護人丁○○
右列被告因偽造有價證券等案件，經檢察官提起公訴（九十二年度偵字第六五四六號
），本院判決如左：
    主  文
丙○○行使偽造私文書，足以生損害於他人，處有期徒刑伍月，如易科罰金，以佰
元折算壹日。緩刑年。
如事實欄所示本票上偽造之「乙○○」署押壹枚沒收。
    事  實
一、丙○○經查無前科記錄，於民國八十六年七月六日，因需款周轉，遂前往甲○○
    位於高雄市○○區○○路六十五號十樓之三住處，向甲○○借貸新臺幣（下同）
    五十萬元，並簽發丙○○為發票人之本票一張（票號０七四三四二號、發票日八
    十六年七月六日、到期日為同年八月六日、票面金額五十萬元）作為擔保，惟因
    甲○○要求需另尋找他人背書，始願出借款項，丙○○即意圖為自己不法之所有
    ，基於偽造私文書及詐欺取財之犯意，明知未得其胞姐乙○○（另由檢察官為不
    起訴處分確定）之同意或授權，在該張本票正面右下角處偽簽「乙○○」之署名
    ，而偽造該不具票據法上效力，然具民法上保證性質之私文書，足以生損害於乙○○，丙○○再於數日後，將上開偽簽「乙○○」署名之該紙本票交付甲○○，
    因丙○○與甲○○均不諳票據法之規定，認為如此即完成背書行為，甲○○因此
    陷於錯誤，如數交付五十萬元現金予丙○○。嗣甲○○於本票屆期後，數次向丙○○催討債務，丙○○均置之不理，經甲○○查證後始知上情，方悉受騙。
二、案經甲○○訴由臺灣高雄地方法院檢察署發交高雄市政府警察局左營分局移送該
    署檢察官偵查起訴。
    理  由
一、右揭犯罪事實，業據被告丙○○於警、偵訊及本院調查、審理中供承不諱（偵卷
    十三至十四頁、本院卷第十二、二三頁），核與告訴人甲○○於警、偵訊及本院
    審理時指述：我確實是要求被告找其他人背書，當時我在忙，就將本票交給被告
    ，被告隔一、二天後再將本票拿給我等情相符（偵卷第十三至十四頁、本院卷二
    三至二四頁），並經證人乙○○於警、偵訊及本院調查時證述明確（偵卷第十三
    頁背面、本院十三頁），復有被告偽簽「乙○○」署名之本票一紙在卷可稽（偵
    卷十五頁），足徵被告之自白與事實相符，堪予採憑。綜上，本件事證已臻明確
    ，被告前揭犯行，應堪認定。
二、按在票據上簽名者，依票上所載文義負責，又票據上記載本法所不規定之事項者
    ，不生票據上之效力，票據法第五條、第十二條分別定有明文。而背書為要式行
    為，背書人非在票據之背面或其黏單上為之，不生效力，觀之票據法第三十一條
    規定甚明。又票據法上記載票據法所未規定之事項者，僅不生票據法上效力，而
    非絕對不生通常法律上之效力，法院仍應調查具體事實認定之（最高法院五十年
    台上字第一三七二號判例意旨參照）。查被告及告訴人均已於警、偵訊及本院調
    查、審理時一致供陳：當時是要找人背書之意等語在卷，足認被告並無偽造「乙○○」簽名使之成為共同發票人之主觀犯意，且觀之系爭本票之發票人欄係在該
    本票正面中間下方偏左之位置，而被告所偽簽之「乙○○」署名，係在該本票正
    面右下角處，客觀上亦難認此舉係簽於共同發票人欄而為共同發票之行為，參照
    前揭說明，被告基於背書擔保之真意，在系爭本票正面偽簽「乙○○」署名之行
    為，雖不生票據法上效力，但具民法上保證之效力，係屬偽造私文書之行為。是
    核被告在本票正面偽造乙○○署名而偽造具民法保證性質之私文書，並持以行使
    ，向告訴人詐得款項之所為，係犯刑法第二百十六條、第二百十條行使偽造私文
    書罪，及同法第三百三十九條第一項之詐欺取財罪。被告偽造署押之行為乃偽造
    私文書之部分行為；其偽造後復持以行使，偽造之低度行為為其後行使之高度行
    為所吸收，均不另論罪。公訴人漏未斟酌上情，認被告係偽造共同發票行為，涉
    犯刑法第二百零一條偽造有價證券罪，及另論以被告刑法第二百十七條偽造署押
    罪嫌云云，均有未洽，惟起訴事實所敘之社會基本事實同一，應由本院變更起訴
    法條而予審理。又公訴意旨就被告行使偽造私文書行為，雖未論述，惟此部分與
    起訴部分具有實質上一罪關係，為起訴效力所及，本院自應併予審理。被告所犯
    前揭行使偽造私文書、詐欺取財二罪間，有方法與結果之牽連犯關係，應依刑法
    第五十五條之規定，從一重之行使偽造私文書罪處斷。爰審酌被告素行良好，有
    臺灣高等法院被告全國前案紀錄表一紙在卷可稽，因一時失慮致罹刑典，犯罪情
    節輕微，惡性非重，犯後坦認犯行，態度良好，犯罪所得金額非鉅，及業與告訴
    人達成和解，有和解書一份在卷可按，減低犯罪所生之危害等一切情狀，量處如
    主文所示之刑，並諭知易科罰金之折算標準（被告行為後，刑法第四十一條業於
    九十年一月十日修正公布施行，並於同年月十二日生效，將易科罰金之條件放寬
    ，惟此係將來刑之執行問題，非刑罰法律之變更，無庸比較新舊法）。又被告前
    未曾受有期徒刑以上刑之宣告，有臺灣高等法院被告全國前案紀錄表在卷可稽，
    此次因一時失慮偶罹刑典，事後已坦承犯行，並與告訴人達成和解，有和解書一
    紙在卷可稽，足認其頗具悔意，經此偵、審程序及刑之宣告後，應知警惕而無再
    犯之虞，本院因認暫不執行其刑為當，併予宣告緩刑三年，以啟自新。另被告於
    如事實欄所示本票上偽造之「乙○○」署押一枚，應依刑法第二百十九條之規定
    宣告沒收。
據上論結，應依刑事訴訟法第二百九十九條第一項前段、第三百條，刑法第二百十六
條、第二百十條、第三百三十九條第一項、第四十一條第一項前段、第七十四條第一
款、第二百十九條，罰金罰鍰提高標準條例第一條前段、第二條，判決如主文。
本案經檢察官井天博到庭執行職務。
中      華      民      國    九十二    年      九      月    十      日
                              臺灣高雄地方法院刑事第十三庭
                                      審判長法  官  張世賢
                                            法  官  周玉群
                                            法  官  林韋岑
右正本證明與原本無異。
如不服本判決，應於判決送達後十日內，向本院提出上訴狀。
                                            書記官  林慧君
中    華    民    國      九十二      年      九      月      十二      日
【附錄本判決論罪科刑法條】
中華民國刑法第二百一十六條：
  行使第二百十條至第二百十五條之文書者，依偽造、變造文書或登載不實事項或使
  登載不實事項之規定處斷。
中華民國刑法第二百一十條：
  偽造、變造私文書，足以生損害於公眾或他人者，處五年以下有期徒刑。
中華民國刑法第三百三十九條第一項：
  意圖為自己或第三人不法之所有，以詐術使人將本人或第三人之物交付者，處五年
  以下有期徒刑、拘役或科或併科一千元以下罰金。


司法院資訊處製作；財團法人民間司法改革基金會備份。
